臺北高等行政法院判決
　　　　　　　　　　　　　　　　　　 93年度訴字第01842號
　　　　　　　　　　　　　　　.
原　　　告　華升上大營造事業股份有限公司
代　表　人　甲○○
訴訟代理人　陳麗雯律師
被　　　告　財政部臺灣省北區國稅局
代　表　人　許虞哲（局長）
訴訟代理人　乙○○
　　　　　　丁○○
上列當事人間因營業稅及稅捐稽徵法事件，原告不服財政部中華
民國93年3月30日台財訴字第訴0000000000號訴願決定，提起行
政訴訟。本院判決如下：
　　主  文
原告之訴駁回。
訴訟費用由原告負擔。
　　事  實
一、事實概要：被告據台北市稅捐稽徵處、桃園縣稅捐稽徵處通
    報，查獲原告（原名華升營造有限公司，91年12月24日變更
    名稱為華升上大營造事業股份有限公司）於87年11月至88年
    2月間進貨 (購買砂石)，涉嫌未依規定取得合法憑證，而以
    非實際交易對象之晉桔企業有限公司（下稱晉桔公司）開立
    之統一發票20紙，銷售額計新台幣 (下同)15,000,120 元 (
    不含稅)，作為進項憑證，申報扣抵銷項稅額750,005元，案
    經被告審理違章成立，除核定補徵營業稅750,005元外，並
    按未依規定取得進項憑證經查明總額15,000,120元處5%罰鍰
    750,005元。原告不服，申請復查，未獲變更，提起訴願亦
    經決定駁回後，遂提起本件行政訴訟。
二、兩造聲明：
　　(一)原告聲明：訴願決定、復查決定及原處分均撤銷。
　　(二)被告聲明：駁回原告之訴。
三、兩造之爭點：原告與晉桔公司有無實際交易之事實？
　　(一)原告主張之理由：
      1.按被告係依台灣台北地方法院檢察署 (下稱台北地檢署
        )91 年度偵字第7877號不起分處分書，認定晉桔公司負
        責人黃志安係遭他人冒名開設公司，據以推論原告與該
        公司無實際交易關係云云。惟查，晉桔公司於87年10月
        22日核准設立，依民法第26條規定，即有行使權利負擔
        義務之能力，亦得與第三人簽訂契約，至於負責人是否
        遭他人冒名，僅涉及該偽造文書之行為人是否違反刑事
        法律相關規定，惟對於晉桔公司之權利能力並無影響。
        又原告於86年間向國道新建工程局 (下稱國工局)承攬
        按高後續計畫竹南西湖段第C304A標案工程 (下稱C304A
        標案工程)，需要天然級配約7萬立方，經由第三人丙○
        ○介紹，自87年12月起陸續向晉桔公司採購級配，是原
        告與晉桔公司交易當時，該公司為合法成立之法人，被
        告竟以其負責人係遭冒名，率爾認定晉桔公司無法為實
        際交易行為，顯違反經驗法則及論理法則，不足採信。
      2.次查，原告陸續向晉桔公司購買工程所需級配，並依約
        給付票據作為付款，該等票據業均由晉桔公司背書取款
        ，而取得該公司之發票，已善盡一般交易習慣確認實際
        交易相對人之身分，並取得該交易相對人之合法交易憑
        證，足證原告與晉桔公司之間有交易關係存在，被告如
        主張原告未取得實際交易相對人原始憑證，則應證明原
        告有何故意、過失，始得裁罰，被告不察，置有利於原
        告之證據不論，徒以晉桔公司係他人冒黃志安名義設立
        之公司，認定原告與晉桔公司無交易關係，而為補徵營
        業稅及罰鍰之處分，顯有違法。
      3.又查，丙○○是否申報為晉桔公司之員工，及有無向該
        公司支薪，均與原告與晉桔公司之交易無涉，況法亦無
        規定接洽交易者必須名列為該公司之員工。且丙○○至
        原告公司領取款項時，均攜同交易對象晉桔公司之公司
        與負責人之印章（大小章），及該公司之統一發票，顯
        見原告確實與晉桔公司成立交易關係，並依約付款完訖
        在案，則原告持交易相對人開立之發票作為進項憑證，
        亦無違法之虞。被告以晉桔公司87年及88年扣免繳資料
        ，並未申報丙○○所得資料，且丙○○坦承其未任職於
        晉桔公司云云，故認定原告與晉桔公司無實際交易關係
        ，亦有違法之處。
　　(二)被告主張之理由：
      1.按「營業人當期銷項稅額，扣減進項稅額後之餘額，為
        當期應納或溢付營業稅額。」「營業人左列進項稅額，
        不得扣抵銷項稅額：一、購進之貨物或勞務未依規定取
        得並保存第33條所列之憑證者」及「營業人以進項稅額
        扣抵銷項稅額者，應具有載明其名稱、地址及統一編號
        之左列憑證：一、購進貨物或勞務時，所取得載有營業
        稅額之統一發票。」分別為營業稅法第15條第1項、第
        19條第1項第1款及第33條第1款所規定。
      2.經查，被告據通報查得原告於87年11月至88年2月間進
        貨，涉嫌取具非實際交易對象晉桔公司 (該公司係他人
        冒黃志安名義設立)所開立之字軌號碼：SM00000000號
        等統一發票20紙，銷售額計15,000,120元（不含稅），
        充作進項憑證，申報扣抵銷項稅額750,005元，有調查
        筆錄、統一發票查核清單、臺北市稅捐稽徵處調查資料
        及臺北地察署91年度偵字第7877號不起訴處分書附案佐
        證。又原告於談話筆錄稱其實際接洽對象為晉桔公司職
        員丙○○君，惟經查晉桔公司87年及88年度扣免繳資料
        ，並無申報高君各類所得之資料，且其91年10月30日在
        桃園縣稅捐稽徵處製作談話筆錄時，亦坦承並未任職於
        晉桔公司；因原告需要砂石找其介紹採買，給予佣金，
        其介紹多家公司予原告，有無晉桔公司不清楚等情，則
        高君顯非原告所稱之晉桔公司職員及實際接洽對象，自
        難認原告與晉桔公司有實際交易行為。故被告以原告雖
        有進貨事實，惟未取得真正交易對象所開立之合法憑證
        ，申報扣抵銷項稅額，核定追繳所扣抵之稅額，揆諸前
        揭規定及大法官釋字第337號解釋意旨，並無不合。
      3.又按，「營利事業依法規定應給與他人憑證而未給與，
        應自他人取得憑證而未取得，或應保存憑證而未保存者
        ，應就其未給與憑證、未取得憑證或未保存憑證，經查
        明認定之總額，處5%罰鍰。」為稅捐稽徵法第44條所明
        定。原告取得非實際交易對象晉桔公司開立之統一發票
        金額計15,000,120元，作為進項憑證，並持以申報扣抵
        銷項稅額，已如前述，被告依前揭規定，按其未依規定
        取得進項憑證總額處5%罰鍰750,000元，亦無不當。
　　理  由
一、本件原告起訴時，被告之代表人為林吉昌，嗣於訴訟中變更
    為許虞哲，茲據新任代表人具狀聲明承受訴訟，經核無不合
    ，應予准許。
二、按「營業人當期銷項稅額，扣減進項稅後之餘額，為當期應
    納稅額或溢付營業稅額。…進項稅額，指營業人購買貨物或
    勞務時，依規定支付之營業稅額。」「營業人左列進項稅額
    ，不得扣抵銷項稅額：1、購進之貨物或勞務未依規定取得
    並保存第33條所列之憑證者。」及「營業人以進項稅額扣抵
    銷項稅額者，應具有載明其名稱、地址及統一編號之左列憑
    證：一、購進貨物或勞務時，所取得載有營業稅額之統一發
    票。」行為時營業稅法第15條第1項、第19條第1項第1款及
    第33條第1款分別定有明文。又「營利事業依法規定應給與
    他人憑證而未給與，應自他人取得憑證而未取得，或應保存
    憑證而未保存者，應就其未給與憑證、未取得憑證或未保存
    憑證，經查明認定之總額，處5%罰鍰。」亦為稅捐稽徵法第
    44條所明定。
三、次按，財政部83年7月9日台財稅第831601371號函釋略以：
    「主旨：核釋營業人取得非實際交易對象所開立之統一發票
    ，作為進項憑證申報扣抵銷項稅額案件之處理原則。說明…
    …二、為符合司法院大法官會議釋字第三三七號解釋意旨，
    對於營業人取得非實際交易對象所開立之統一發票，作為進
    項憑證申報扣抵銷項稅額之案件，應視情節，分別依左列原
    則處理：(一)取得虛設行號發票申報扣抵之案件：1.無進貨事
    實者…2.有進貨事實者：(1)進貨部分，因未取得實際銷貨人
    出具之憑證，應依稅捐稽徵法第44條規定處以行為罰。(2)至
    進貨人取得銷貨人以外之營業人所開立之發票申報扣抵，如
    查明開立發票之營業人已依法申報繳納該應納之營業稅額者
    ，則尚無逃漏，除依前項規定處以行為罰外，依營業稅法第
    19條第1項第1款規定，應訧其取得不得扣抵憑證扣抵銷項稅
    額部分，追補稅款。…」係財政部基於中央主管機關職權，
    依大法官釋字第337號解釋意旨，釋示營業人取得非實際交
    易對象之發票作為進項憑證申報扣抵之處罰原則，並未抵觸
    法律之規定，自得予援用。
四、本件據台北市稅捐稽徵處、桃園縣稅捐稽徵處通報，查獲原
    告於87年11月至88年2月間進貨 (購買砂石)，涉嫌未依規定
    取得合法憑證，而以非實際交易對象之晉桔公司開立之統一
    發票20紙，銷售額計15,000,120 元 (不含稅)，作為進項憑
    證，申報扣抵銷項稅額750,005元，案經被告審理違章成立
    ，除核定補徵營業稅750,005元外，並按未依規定取得進項
    憑證經查明總額15,000,120元，裁處5％罰鍰計750,005元之
    事實，有統一發票查核清單、被告92年5月19日92年度財營
    業字第Ｚ0000000000000號處分書及營業稅核定稅額繳款書附
    原處分卷可稽，並為兩造所不爭，堪信為真實。原告不服循
    序提起行政訴訟，主張：其於86年間向國工局承攬C304A標
    案工程，需要天然級配約7萬立方，始自自87年12月起陸續
    向晉桔公司採購，並循正常程序訂約、進貨及付款，而取得
    該公司之發票作為進項憑證，已善盡交易之注意義務，被告
    僅以晉桔公司為他人冒黃志安名義設立，遽認定原告與該公
    司無實際之交易關係，而追徵營業稅及裁處罰鍰，實屬違法
    等語。故本件之爭執，厥在於原告與晉桔公司有無實際之交
    易行為？
五、經查，訴外人黃志安因遭第三人冒用變造其身分證，而申請
    登記設立晉桔公司，該公司自88年1月至90年6月止，無進貨
    之事實，亦未取得進項發票，而虛報進項稅額186,506,855
    元等情，有台北地檢署檢察官91年度偵字第7877號不起訴處
    分書、晉桔公司營業稅年度資料查詢表及營業稅查詢作業申
    報資料附原處分卷可稽，足認晉桔公司係他人冒黃志安名義
    登記設立之公司，黃志安不可能代表該公司與原告訂約；且
    晉桔公司既無實際進貨之事實，則其申報之銷售額269,090,
    987元，即無實際之銷貨事實，原告自不可能與晉桔公司有
    實際交易之行為。至原告於桃園縣稅捐稽徵處調查時，雖主
    張本件交易係由晉桔公司之職員丙○○接洽，並由丙○○備
    具晉桔公司大小章前來領款云云，惟與證人丙○○於91 年
    10月30日在桃園縣稅捐稽徵處調查時，陳稱：伊從未任職於
    晉桔公司，因伊曾經營砂石生意，原告找伊介紹採買，並給
    予佣金，而介紹多家公司予原告，但不記得有無介紹晉桔公
    司，伊會陪同介紹之公司前往領款並簽名確認，但非伊銷售
    等情不符，且晉桔公司申報87年及88年度之員工薪資扣免繳
    所得，亦無申報丙○○各類所得之資料，並有丙○○前開談
    話筆錄及晉桔公司87、88年度合得稅給付清單附卷可參，實
    無法證明丙○○係晉桔公司之職員，而有權代表該公司與原
    告訂約，原告復未另舉其他證據以實其說，徒執其簽發付款
    支票，均載明晉桔公司為受款人，且其製作之付款簽收表上
    亦載有丙○○簽名，並蓋有晉桔公司之大小章，即善盡交易
    之注意義務，並足認其與晉桔公司有交易關係存在云云，核
    不足取。
六、從而，被告以原告持非實際交易對象晉桔公司開立之統一發
    票，銷售額15,000,120元（不含稅），作為進項憑證，申報
    扣抵銷項稅額750,005元，核定應補徵營業稅750,005元，並
    按未依規定取得進項憑證經查明總額15,000,120元處5%罰鍰
    750,005元之處分，揆諸前揭規定及函釋意旨，洵無違誤，
    復查、訴願決定遞予維持，俱無不合，原告仍執前詞，訴請
    撤銷，為無理由，應予駁回。
據上論結，本件原告之訴為無理由，爰依行政訴訟法第98條第3
項前段，判決如主文。
中　　華　　民　　國　　94　　年　 　6　　月　 15  　 日
                       第四庭審判長法  官　徐瑞晃
                                   法  官　吳慧娟
                                   法  官　蕭惠芳
上為正本係照原本作成。
如不服本判決，應於送達後20日內，向本院提出上訴狀並表明上
訴理由，如於本判決宣示後送達前提起上訴者，應於判決送達後
20日內補提上訴理由書（須按他造人數附繕本）。
中　　華　　民　　國　　94　　年　 　6　　月　 15  　 日
            　　　　　　   　　　　書記官  李淑貞
